【裁判字號】    92,簡抗,3
【裁判日期】    920624
【裁判案由】    聲請撤銷債務紀錄
【裁判全文】
臺灣新竹地方法院民事裁定              九十二年度簡抗字第三號
    抗  告  人  甲○○
    送達代收人  盧方曙
    相  對  人  慶豐商業銀行股份有限公司
    法定代理人  黃世惠
右當事人間請求撤銷債務紀錄事件，抗告人對於中華民國九十二年五月二十二日本院
竹北簡易庭九十二年度竹北簡字第一○八號裁定提起抗告，本院裁定如左：
    主      文
抗告駁回。
抗告費用由抗告人負擔。
    理      由
一、本件抗告意旨略以：本件相對人之住址雖在臺北，惟抗告人與相對人簽訂之信用
    卡，係以相對人為法定代理人之「慶豐商業銀行新竹分行」，該分行所在地為新
    竹市○○路一○○號，抗告人係向該分行履行債務承諾，依民事訴訟法第十二條
    規定：「因契約涉訟者，如當事人定有債務履行地，得由該履行地之法院管轄。
    」，是抗告人掛失該信用卡，係向慶豐商業銀行新竹分行為之，相對人因業務疏
    失，對抗告人為不實之債務紀錄，自亦源自該分行，是依民事訴訟法第十五條規
    定：「因侵權行為涉訟者，得由該行為地之法院管轄。」。再相對人向本院聲請
    對抗告人核發八十六年度促字第一二○一○號支付命令，通知抗告人清償債務，
    嗣抗告人異議視為起訴後，相對人復聲請本院撤回起訴，經本院以八十七年度新
    院鑫民齊竹北簡字第四三號函通知抗告人，所有案卷均在本院，是本件應由本院
    審理，而不應移送至臺灣臺北地方法院等語。
二、按訴訟，由被告住所地之法院管轄，被告住所地之法院，不能行使職權者，由其
    居所地之法院管轄；次按，對於私法人或其他得為訴訟當事人之團體之訴訟，由
    其主事務所或主營業所所在地之法院管轄；再按，訴訟之全部或一部，法院認為
    無管轄權者，依原告聲請或依職權以裁定移送於其管轄法院。民事訴訟法第一條
    第一項、第二條第二項及第二十八條第一項分別定有明文。經查，本件抗告人於
    起訴時係以慶豐商業銀行為被告請求撤銷對抗告人不實之債務紀錄，並主張經其
    於民國九十一年九月四日以郵局存證信函通知相對人限期撤銷此一不實之債務紀
    錄，惟相對人除以電話回應，支吾其詞外，對撤銷乙節不予理會等語，且提出湖
    口新工郵局第一六九號存證信函及回執乙紙附卷可稽，觀之該存證信函上收件人
    既記載「黃世惠  地址臺北市○○街一號」，且於存證信函內書有慶豐銀行法定
    代理人黃世惠乙節，顯見抗告人係訴請相對人慶豐商業銀行股份有限公司總行撤
    銷對抗告人不實之債務紀錄甚明，而相對人之營業所在地係在臺北市○○街一號
    ，經相對人於原審抗辯本院無管轄權，應由臺灣臺北地方法院管轄，並提出臺北
    市政府營利事業登記證一紙為憑，原審依職權將本件訴訟裁定移送於臺灣臺北地
    方法院，揆之上開規定，於法並無不合。遑論分公司乃總公司之分支機構，雖得
    因訴訟之便利，許其於民事訴訟程序有當事人能力，但其實體法上之權利主體與
    訴訟法上在實質上之訴訟程序主體，仍應認為係屬單一而不可分割，不得因承認
    其有當事人能力，即可解為係屬不同之主體，亦不能執此而謂關於分公司業務範
    圍內之事項，不得以總公司應訴( 最高法院六十六年度臺上字第三四七○號判例
    意旨參照 )，是抗告人縱與相對人之新竹分行簽訂信用卡契約，嗣並因該契約發
    生糾紛涉訟，惟相對人之新竹分行依該契約對抗告人所有之權利義務實質上既仍
    須歸屬於相對人，而與相對人係屬同一不可分之權利義務主體關係，則相對人即
    得就其新竹分行業務範圍內之事項，以相對人自身名義應訴，要屬無疑。是原審
    依抗告人主張乃認相對人為權利主體，將本件移送至相對人主營業所所在地之法
    院即臺灣臺北地方法院管轄，顯無不合，抗告意旨指摘原裁定不當，求予廢棄原
    裁定，為無理由，應駁回其抗告。
三、據上論結，本件抗告為無理由，依民事訴訟法第四百三十六條之一第三項、第四
    百九十二條第一項、第九十五條、第七十八條，裁定如主文。
中      華      民      國    九十二    年      六      月   二十四     日
                                    臺灣新竹地方法院民事第二庭
~B審判長法官  蔡孟芳
~B法      官  鄭子俊
~B法      官  王佳惠
右為正本係照原本作成。
不得再抗告。
~B法院書記官  林淑瑜
中      華      民      國   九十二    年      六      月    二十四     日


司法院資訊處製作；財團法人民間司法改革基金會備份。
